【裁判字號】    92,訴,284
【裁判日期】    920409
【裁判案由】    清償借款等
【裁判全文】
臺灣臺北地方法院民事判決  九十二年度訴字第二八四號
    原      告    臺北國際商業銀行股份有限公司
    法定代理人    游國治
    訴訟代理人    吳正仁
                  吳鎮仁
    被      告    戊○○○
    訴訟代理人    王寶輝律師
    複  代理人    陳世源律師
    被      告    甲○○      .
                  己○○      .
                  丙○○      .
                  乙○○      .
                  庚○○      .
右當事人間請求清償借款等事件，本院判決如左：
    主    文
被告應連帶給付原告新臺幣伍佰捌拾萬元，及自民國九十一年七月二十五日起至清償
日止，按週年利率百分之八點七計算之利息，並自民國九十一年八月二十六日起至清
償日止，在六個月以內者，按上開利率百分之十，超過六個月者，超過部分按上開利
率百分之二十計付違約金。
訴訟費用由被告連帶負擔。
本判決第一項於原告以新臺幣壹佰玖拾萬肆仟元或同額之中央政府重大交通建設公
債八十五年度甲類第六期債票供擔保後，得假執行。但被告戊○○○如於假執行程序
實施前，以新臺幣伍佰捌拾萬元為原告預供擔保，得免為假執行。
    事實及理由
壹、原告起訴主張：
一、訴外人王子毅邀同被告戊○○○為連帶保證人，向原告借用新臺幣（下同）五百
    八十萬元，借期自民國八十八年十二月二十四日至八十九年十月二十四日止，約
    定利息按年息百分之八點七九機動計算，按期付息，本金到期清償，逾期清償在
    六個月以內者，按上開利率百分之十，超過六個月者，超過部分按上開利率百分
    之二十計付違約金。而王子毅於八十九年二月十六日死亡，被告甲○○、己○○
    、丙○○、乙○○、庚○○與同案被告丁○○（另行審結）為其繼承人。詎本件
    借款本息僅繳至九十一年七月二十四日，借款已屆清償期，爰依連帶保證及繼承
    之法律關係，提起本件訴訟。
二、原告確將五百八十萬元借款交付王子毅，此有借據、提撥款傳票、撥款證明可證
    ，故原告與王子毅之消費借貸契約有效成立，被告戊○○○應負連帶保證責任。
三、原告否認有同意延期清償之事實，且王子毅已於八十九年二月十六日死亡，原告
    無從與王子毅協議延期清償。
四、為此聲明
（一）如主文第一項所示。
（二）願供現金或中央政府重大交通建設公債八十五年度甲類第六期債票為擔保聲請
      宣告假執行。
貳、被告戊○○○則抗辯：
一、於八十八年十二月二十四日對保時，原告並未將借款依借據第七條第三款約定，
    撥入王子毅之存款帳號，借據第七條第三款既未載明撥款日、帳戶存戶，不足以
    證明王子毅已向原告借得五百八十萬元，則原告與王子毅間消費借貸關係尚未成
    立生效，主債務不存在，被告戊○○○即無代負履行責任之可言。
二、依借據第二條約定，借款期間自八十八年十二月二十四日至八十九年十月二十四
    日止，而王子毅於八十九年二月十六日死亡，之後不可能再向原告借款，參以借
    據第三條約定「自借款日」、第七條約定「借款人指定撥款日」，足證被告戊○○○僅就王子毅自八十八年十二月二十四日至八十九年十月二十四日止之借款為
    擔保。
三、如原告確有撥款，又如以八十九年二月十六日王子毅死亡之日為借款日，計算十
    二期，至九十年二月十六日已至清償期，而原告竟同意其延期清償，此有原告所
    提出之原證四可稽，則依民法第七百五十五條規定，被告戊○○○既未同意其延
    期清償，自不負保證責任。
四、為此聲明：
（一）駁回原告之訴及其假執行之聲請。
（二）如受不利之判決，願供擔保免為假執行。
、程序方面：
一、按當事人得以合意定第一審管轄法院，但以關於由一定法律關係而生之訴訟為限
    ，前項合意，應以文書為之，民事訴訟法第二十四條定有明文。依當事人雙方所
    簽署之借據之約定書第十三條約定（見本院卷第七頁反面），合意以原告總行所
    在地之法院（即本院）為第一審管轄法院。是以原告提起本件清償借款之訴，核
    無不合，本院就本件訴訟自有管轄權，合先敘明。
二、被告甲○○、己○○、丙○○、乙○○、庚○○經合法送達，未於言詞辯論期日
    到場，核無民事訴訟法第三百八十六條所列各款情形，應依原告之聲請，由其一
    造辯論而為判決。
肆、得心證之理由：
一、原告主張上開借款事實，業據其提出繼承系統表、借據、戶籍謄本、土地登記謄
    本影本、單筆放款繳息狀況查詢單、轉帳收入傳票、放款轉帳支出傳票、客戶歷
    史資料查詢明細表附卷可稽（見本院卷第六至二十七、六十八至六十九頁），核
    屬相符，且被告戊○○○對其擔任王子毅之連帶保證人、向原告借款五百八十萬
    元、簽署借據及約定書、王子毅死亡、其餘被告為其繼承人等情不爭執（見本院
    卷第三十七至三十八頁），而被告甲○○、己○○、丙○○、乙○○、庚○○對
    於原告主張之事實，已於相當時期受合法之通知，而於言詞辯論期日不到場，亦
    未提出準備書狀爭執，依民事訴訟法第二百八十條第三項前段規定，視同自認，
    堪信原告之主張為真實。
二、被告戊○○○固否認王子毅借得五百八十萬元云云，惟查原告於八十八年十二月
    二十四日即將五百八十萬元匯入王子毅之帳戶（帳號：00000000000
    00號），此有轉帳收入傳票、放款轉帳支出傳票、客戶歷史資料查詢明細表附
    卷足憑（見本院卷第六十八至六十九頁），符合銀行貸款之慣例，今被告戊○○○主張原告未撥款之變態事實，應負舉證責任，然被告戊○○○未能提出任何證
    據以實其說，其所辯不足採信。
三、至被告戊○○○抗辯稱原告同意主債務人延期清償，而被告戊○○○並未同意其
    延期，故依民法第七百五十五條，對系爭債務不負保證責任云云，惟此為原告所
    否認，被告戊○○○就此有利於己之事實應負舉證之責。然查本件借款期間原為
    八十八年十二月二十四日至八十九年十月二十四日止，而王子毅係於借款期間（
    八十九年二月十六日）死亡，並無商討延期清償之必要，且於王子毅死亡後，亦
    無法與原告達成延期清償之合意。至第三人或王子毅之繼承人於王子毅死亡後陸
    續繳息，非謂原告受領此項還款即認同意該第三人或王子毅之繼承人延期清償。
    且原告對主債務人或其繼承人享有債權，原得選擇請求清償之範圍及時間，故於
    九十二年一月三日始提起本件訴訟，乃原告自由行使之權利。是以被告戊○○○
    並未提出其他積極證據證明原告與王子毅、第三人或王子毅之繼承人合意延期清
    償，遽認原告有同意延期清償之事實，顯有違誤，故其所辯不足採信。
四、從而，原告依消費借貸、連帶保證契約及繼承之法律關係，請求被告連帶給付借
    款，及如主文第一項所示之利息、違約金，為有理由，應予准許。
五、被告戊○○○固聲請傳喚撥款人員及對保人員作證，然原告係以匯款方式撥放款
    項，已有轉帳收入傳票、放款轉帳支出傳票、客戶歷史資料查詢明細表足證，無
    傳喚所謂「撥款人員」之必要。又對保人員僅負責對保，而被告戊○○○對於簽
    立借據、對保之事實並不爭執，亦無須傳喚對保人員。因本案事證已臻明確，兩
    造其餘主張陳述及所提之證據，均毋庸再予審酌，附此敘明。
伍、假執行之宣告：
    兩造陳明願供擔保請為宣告假執行或免為假執行，經核均與規定相符，爰分別酌
    定相當之擔保金額予以宣告。
陸、結論：
    本件原告之訴為有理由，依民事訴訟法第三百八十五條第一項前段、第八十五條
    第二項、第三百九十條第二項、第三百九十二條，判決如主文。
中      華      民      國    九十二    年      四      月      九      日
                                    民事第一庭法      官  蔡惠如
右為正本係照原本作成
如對本判決上訴，須於判決送達後廿日內向本院提出上訴狀
中      華      民      國    九十二    年      四      月      九      日
                                              書  記  官  楊秋鈴


司法院資訊處製作；財團法人民間司法改革基金會備份。
